【裁判字號】    98,交聲更,30
【裁判日期】    980916
【裁判案由】    交管條例聲異
【裁判全文】
臺灣板橋地方法院交通事件裁定        98年度交聲更字第30號
原處分機關  交通部公路總局臺北區監理所板橋監理站
異  議  人
即受處分人  甲○○
上列異議人即受處分人因違反道路交通管理處罰條例案件，對於
交通部公路總局臺北區監理所板橋監理站於民國98年4 月9 日所
為裁決處分（板監裁字裁41-C00000000號）聲明異議，本院於98
年4 月29日以98年度交聲字第950 號裁定後，原處分機關提起抗
告，經臺灣高等法院於98年7 月9 日以98年度交抗字第1686號撤
銷原裁定，發回本院，本院更為裁定如下：
    主  文
原處分關於甲○○酒精濃度超過規定標準，吊扣駕駛執照十二個
月部分之處分撤銷。
    理  由
一、原處分意旨略以：異議人即受處分人甲○○於民國97年5 月
    30日1 時59分許，駕駛車號823-BNZ 號重型機車，行經臺北
    縣板橋市○○路、龍興街口，經臺北縣政府警察局板橋分局
    警員測得其吐氣所含酒精濃度為每公升0.56毫克，因服用酒
    類，不能安全駕駛動力交通工具而駕駛，依違反道路交通管
    理處罰條例第35條第1 項第1 款、道路交通安全規則第114
    絛第2 款規定舉發之。嗣經本院判處罰金新臺幣（下同）6
    萬元，依違反道路交通管理事件統一裁罰基準及處理細則第
    3 絛第2 項、行政罰法第26條第1 項、道路交通管理處罰條
    例第35絛第8 項規定，本案違規罰鍰無須繳納，惟異議人之
    機車駕駛執照前已逕行註銷，故應吊扣其他種類之汽車駕駛
    執照12個月（裁決書略載為吊扣駕駛執照12個月），並施以
    道路安全講習（裁決書略載為施以道安講習）。
二、異議意旨略以：伊係以駕駛職業大貨車送貨為業，其職業大
    貨車駕照係養家活口所需，且伊僅係因駕駛重型機車違規，
    竟要吊扣職業大貨車駕駛執照，實屬不合理，為此聲明異議
    ，請求撤銷原處分關於吊扣駛執照12個月部分（施以道路交
    通安全講習部分則未據異議人聲明異議）等語。
三、按汽車駕駛人飲用酒類或其他類似物後其吐氣所含酒精濃度
    超過每公升0.25毫克或血液中酒精濃度超過百分之0.05以上
    者，不得駕車，道路交通安全規則第114 條第2 款定有明文
    。次按汽車駕駛人，駕駛汽車經測試檢定有酒精濃度超過規
    定標準者，處1 萬5 千元以上6 萬元以下罰鍰，並當場移置
    保管該汽車及吊扣其駕駛執照1 年；又汽車駕駛人，有第35
    條第1 項規定之情形者，應接受道路交通安全講習，道路交
    通管理處罰條例第35條第1 項第1 款、第24條第1 項第2 款
    固分別規定明確。
四、經查：
  (一)本件異議人即受處分人於97年5 月30日1 時59分許，在臺北
    縣板橋市○○路、龍興街口，酒後騎乘車號823-BNZ 號重型
    機車為警攔停後，測得吐氣所含酒精濃度為每毫升0.56毫克
    毫克，有「汽車駕駛人酒精濃度超過規定標準」之違規行為
    ，為異議人所不爭執，並有酒精測定紀錄表、臺北縣政府警
    察局舉發違反道路交通管理事件通知單、本院97年度交簡字
    第3336號簡易判決書、本院檢察署罰金執行收據各影本1 紙
    在卷可按，是異議人有飲酒後違規駕駛重型機車之事實，應
    堪認定。
  (二)惟按道路交通管理處罰條例第68條於95年3 月1 日修正施行
    ，該條於修正前規定：「汽車駕駛人，因違反本條例及道路
    交通安全規則之規定，受吊扣或吊銷駕駛執照處分時，吊扣
    或吊銷其持有各級車類之駕駛執照。」修正後為：「汽車駕
    駛人，因違反本條例及道路交通安全規則之規定，受吊銷駕
    駛執照處分時，吊銷其持有各級車類之駕駛執照。」即將原
    條文中之「吊扣或」3 字刪除。查其立法過程，該條文修正
    前之原提案修正條文為：「汽、機車駕駛人，因違反本條例
    及道路交通安全規則之規定，受吊扣或吊銷駕駛執照處分時
    ，吊扣或吊銷其違法或違規當時所駕駛車輛之駕駛執照。」
    交通部雖於委員審查會時表達反對意見，認為此修正結果將
    產生如駕駛人以其領有之聯結車、大客車、大貨車駕駛執照
    駕駛小型車，而有違規酒後駕車、肇事逃逸等情時，將無法
    吊扣或吊銷其所持駕駛執照，以達有效處罰與維護道路交通
    安全之目的，然立法者考量因違規而吊扣駕照，不宜連其他
    如職業上、生活上所需之駕照一併吊扣，否則恐影響人民工
    作及生活甚鉅，有失之過酷等情，最終協商通過之道路交通
    管理處罰條例第68條，係將「吊扣或」3 字刪除。顯見立法
    者真意在於汽車駕駛人因違反道路交通管理處罰條例及道路
    交通安全規則之規定，受「吊扣」駕駛執照處分時，僅能「
    吊扣」違規當時所駕駛車輛之駕駛執照，亦即就吊扣駕照之
    處分，為限縮之修正（臺灣高等法院暨所屬法院97年法律座
    談刑事類第40號決議意旨參照）。上述修正意旨，既已載明
    「吊銷」與「吊扣」有別，而本件異議人上開違規行為係發
    生於97年5 月30日，應適用修正後之道路交通管處罰條例第
    68條規定，是異議人縱有上開駕駛機車之違規行為，亦僅得
    吊扣其機車駕照，即僅能限制其駕駛機車參與道路交通之權
    利。即令異議人之機車駕照前已逕行註銷，現無機車駕照可
    供吊扣，惟依前揭說明，尚非得遽予吊扣其所持有其他各級
    車輛之駕照，至於原處分機關應如何在監理資料註記限制異
    議人駕駛機車，係屬另一問題，無礙上開見解之適用。
  (三)綜上所述，本件異議人於上揭時、地，駕駛機車，固有經測
    試檢定有酒精濃度超過規定標準之違規行為，惟審酌修正後
    道路交通管理處罰條例第68條之修正意旨，應僅能限制異議
    人駕駛機車之權利而已，不能僅憑異議人現無機車駕駛執照
    可供吊扣，即逕予吊扣其持有之其他種類之汽車駕照。異議
    人據此聲明異議，指摘原處分不當，為有理由，爰依法撤銷
    原處分關於「吊扣駕駛執照12個月」部分之處分。至於原處
    分機關應如何在裁決書處罰主文欄諭示、在監理資料註記限
    制異議人駕駛機車之旨，應由原處分機關本乎職權妥為處理
    ；再者，本件異議人似係持職業大貨車駕駛執照，而駕駛重
    型機車，此部分是否另涉違反道路交通管理處罰條例第22條
    第1 項第4 款之越級駕駛違規情事，原處分機關亦未予以審
    酌，同有疏漏，均應由原處分機關詳為審究後，另為適法之
    處分。
五、依道路交通管理處罰條例第87條第2 項、道路交通案件處理
    辦法第20條，裁定如主文。
中    華    民    國    98    年    9     月    16    日
                  交通法庭  法  官  朱嘉川
以上正本證明與原本無異。
如不服本裁定應於送達後5 日內向本院提出抗告狀。
                            書記官  陳聖儒
中    華    民    國    98    年    9     月    16    日


司法院資訊處製作；財團法人民間司法改革基金會備份。
